【裁判字號】    94,訴,3608
【裁判日期】    950323
【裁判案由】    強盜
【裁判全文】
臺灣高雄地方法院刑事判決              94年度訴字第3608號
公  訴  人  臺灣高雄地方法院檢察署檢察官
被      告  甲○○
                    （另案於臺灣高雄第二監獄執行中）
指定辯護人  本院公設辯護人丁○○
上列被告因強盜案件，經檢察官提起公訴（94年度偵字第22486
號），本院判決如下：
    主  文
甲○○意圖為自己不法之所有，攜帶兇器，而搶奪他人之動產，
累犯，處有期徒刑壹年捌月。
    事  實
一、甲○○前因違反毒品危害防制條例案件，經本院以91年度訴
    字第1090號、92年度訴字第800 號分別判處有期徒刑8 月、
    1 年確定，二案接續執行，於民國94年2 月5 日縮短刑期假
    釋出監，於同年5 月9 日保護管束期滿，假釋未經撤銷，以
    執行完畢論。其因染有毒癮，缺錢花用，竟意圖為自己不法
    所有，基於搶奪之犯意，於94年10月1 日22時35分許，在位
    於高雄市○○區○○街174 號統一超商內，見櫃臺店員乙○○正在清點現金，即隨手拿取超商陳列架上待售之美容小剪
    刀1 支，以左手拳頭抓取上開小剪刀刀身（僅露出少許刀鋒
    ），持該客觀上具危險性足以傷害人生命、身體、安全之小
    剪刀1 支，進入櫃臺內，趁乙○○不備之時準備行搶，適遇
    乙○○向前表明不可入內，甲○○見一時不能得手，明知其
    左手持小剪刀，若又以雙手強力將不及防備之乙○○推開，
    將使乙○○受有傷害，竟仍基於不確定之傷害故意，瞬間以
    右手抓住乙○○之左手，藏放小剪刀之左手則壓至乙○○之
    頸部，迅將乙○○推向櫃臺牆邊，致乙○○受有下頸部撕裂
    傷1 公分，左肘前臂抓痕之傷害，乙○○不及抗拒而順勢蹲
    下，甲○○旋即轉身搶取櫃臺桌面上之零錢1 袋（新台幣【
    下同】10元硬幣96枚、1 元硬幣130 枚）計現金1,090 元。
    甲○○得手後欲離去時，恰遇超商後方整理貨物之店員丙○○聽聞乙○○呼救聲發覺有異，衝至甲○○後方，徒手打甲○○頭部而在超商大門內加以制伏，甲○○隨即為到場之警
    方查獲，且扣得上開小剪刀1 支。
二、案經乙○○訴由高雄市政府警察局楠梓分局報請臺灣高雄地
    方法院檢察署檢察官偵查起訴。
    理  由
壹、程序部分：
一、證人乙○○、丙○○於偵查中所為陳述有證據能力：
    按被告以外之人於偵查中向檢察官所為陳述，除顯有不可信
    之情況者外，得為證據，刑事訴訟法第159 條之1 第2 項定
    有明文。證人乙○○、丙○○於偵查中所為之陳述，均由檢
    察官令彼等於陳述前具結，未曾提及檢察官在偵查時有不法
    取供之情形，被告及辯護人亦未反對該項供述得作為證據，
    亦無證據可證明上開供述有顯不可信之情況，依上開規定，
    證人乙○○、丙○○於偵查中之供述自應有證據能力。
二、除上開所述以外，證人乙○○、丙○○於警詢所為陳述，性
    質係屬傳聞證據，且與本院審理時之證詞大致相符，不符合
    同法第159 條之2 之情形；另搜索扣押筆錄、扣押物品目錄
    表、贓物認領保管單及診斷證明書等，亦屬被告以外之人於
    審判外之陳述，上開證據均不符合刑事訴訟法第159 條之1
    至之4 之規定，然經被告及其辯護人於審判程序同意作為證
    據（見本院卷第47頁），本院審酌該言詞陳述或書面陳述作
    成時之情況亦屬適當，是認上開證據均具有證據能力。
貳、實體部分：
一、被告固坦稱有於上開時、地以左手持小剪刀1 把，進入超商
    櫃臺，將告訴人即女店員乙○○（以下簡稱告訴人）推開，
    即刻把櫃臺桌面上之零錢搶走之事實，但辯稱：因告訴人擋
    在收銀機前面，伊要拿錢，所以才推告訴人，並沒有故意拿
    剪刀刺她的身體，也沒有傷害她的意思云云。
二、按刑法第328 條第1 項之強盜罪係行為人意圖為自己或第3
    人不法之所有，以強暴、脅迫、藥劑、催眠術或他法，至使
    被害人不能抗拒，而強取被害人之物或使被害人交付為構成
    要件。則強盜罪之構成，須所實施之強暴、脅迫，已達於使
    人不能抗拒之程度為必要，倘所強取他人之物手段雖屬不法
    ，但尚未使人至於不能抗拒者，縱觸犯他種罪名，尚難以強
    盜論擬（最高法院29年上字第3006號判例意旨參照）。又搶
    奪罪以乘人不及抗拒，公然掠取他人財物為成立要件，雖掠
    奪之際或不免於暴行，然與強盜罪之暴行，必須至使人不能
    抗拒之情形，迥然有別（最高法院32年上字第2181號判例意
    旨參照）。經查：
    (一)被告因欲購買毒品，缺錢花用，於上開時間在超商內，左
      手拳握代售之小剪刀1 支，進入櫃臺內準備行搶，遇告訴
      人表明不可入內，即以右手抓住告訴人之左手，藏放剪刀
      之左手壓至告訴人之頸部，迅將告訴人推向櫃臺牆邊，旋
      即轉身搶取櫃臺桌面上之零錢1,090 元得手，復為丙○○
      制伏等事實，經被告於本院審理時坦承不諱（見本院卷第
      19頁、第68頁至第69頁），核與證人即告訴人及丙○○分
      別於警詢、偵審之證述情節相合（見警卷第5 頁、第8 頁
      ；偵卷第21頁；本院卷第48頁至第50頁、第51頁至第52頁
      ）；且經本院勘驗案發現場錄影光碟結果，被告於94年10
      月1 日晚上10時33分46秒進入櫃臺，於同分50秒離開櫃臺
      ，至54秒止被男店員丙○○制伏，而被告進入櫃臺靠近女
      店員即告訴人，將告訴人從收銀機位置推至牆邊，告訴人
      蹲下，被告轉身從櫃檯上拿起一袋零錢離開櫃檯等情，有
      該勘驗筆錄附卷可考（見本院卷第65頁），亦與被告所述
      上開情節相符；此外，並有贓物認領保管單1 紙、照片4
      張附卷可稽，及小剪刀1 支扣案可資佐證。被告此部分之
      自白與事實相符，自可採為認定犯罪事實之依據。
    (二)又查，證人即告訴人於警詢陳稱：被告闖進櫃臺內拿美容
      用之剪刀頂住我的脖子，將我推到櫃臺牆邊等語（見警卷
      第5 頁）；於偵查中則證稱：我在交班算錢時，被告拿小
      剪刀架住我的脖子，進而取放置在櫃臺點算之現金1090元
      ，我反抗時，他就用剪刀刺傷我的頸部等語（見偵卷第21
      頁）；至本院則證述：我在交班時，被告走進櫃臺，我說
      不可以走進來，所以我有擋他，被告走進來時沒有說話，
      只是把我往後推，我沒有發現他有帶剪刀，直到警察告訴
      我我流血了，再看到被告被同事丙○○打而蹲下來的地方
      有1 把剪刀，我才想可能是他有拿剪刀，而他把我往後推
      的時候，我因而受傷的等語（見本院卷第50頁）。由告訴
      人上開先後之證詞可知，關於被告如何持剪刀推開告訴人
      及告訴人對於被告當時行為之認知，或有歧異之疑慮。然
      衡諸受訊問者往往會因訊問者訊問之方式、問題之詳盡度
      及受訓者當時之情緒，而有不同程度之陳述，故其陳述先
      後或有疏漏、略有不一，應綜合其他事證判斷其陳述之真
      實性，據以衡量該項陳述是否可採。被告於本院審理時堅
      稱其以手握剪刀柄，僅讓刀尖露出，未將手伸進握柄，也
      未將刀拿出來讓告訴人看或使告訴人看見該把剪刀等語（
      見本院卷第69頁），而扣案剪刀係美容用小剪刀，體積非
      大，有該照片附卷可佐（見警卷第21頁），依常理確可藏
      放於成人之拳頭內，且經本院勘驗現場光碟結果，從被告
      進入至離開櫃臺，時間約莫4 秒，未見被告手上確持有剪
      刀等類物品，足推認被告前開所稱將剪刀握在手心僅露出
      刀尖等語，應為真實。是認告訴人於本院審理時所陳：被
      告走入櫃臺將我推開時，我都沒有看到其手上有拿剪刀等
      情，應較符合實情。然告訴人對於其在警偵所為上述陳述
      ，於本院審理時亦釋稱：案發時所受之傷勢可能是被告用
      手推時所造成的；案發時我不知道他有拿剪刀，也沒有被
      架住，是因為後來受傷，且被告碰到我的脖子，我才說他
      拿刀子架住我等語（見本院卷第49頁、第50頁），用以說
      明先前陳述或屬推測之詞，或有疏漏，雖非不可採，然亦
      非能單以告訴人上開被告將剪刀架住告訴人脖子之證詞，
      遽採為對被告不利之認定。依據告訴人於本院之證述，佐
      以被告前開供述、勘驗現場錄影之內容及扣案剪刀之情形
      ，被告左手藏放小剪刀，進入櫃臺雙手迅將告訴人推至牆
      邊，被告事前未將小剪刀明確指向告訴人，告訴人在過程
      中均未能查見被告手持工具等情，亦徵明確。
    (三)次查，被告自始陳稱：伊拿剪刀進入櫃臺，沒有說話，告
      訴人說不能進來，加以告訴人趨前，伊為搶錢才將告訴人
      推開等語（見警卷第2 頁；偵卷第5 頁、第22頁；本院卷
      第97頁）。依告訴人上開所證，被告係趁告訴人在櫃臺內
      點算現金之際，進入櫃臺，並乘告訴人向前表明不能入內
      之時，迅速將告訴人推向牆邊，告訴人順勢蹲下，被告旋
      轉身將現金取走，前後僅4 秒，而告訴人見被告離開櫃臺
      隨又站立等節，亦有上開現場光碟之勘驗筆錄可憑。參以
      告訴人於本院審理尚稱：被告推我往後約2 公尺，並沒有
      對我往下壓制的力量等語（見本院卷第49頁）。被告顯係
      承告訴人不知被告來意而不及防備之際，先將告訴人從收
      銀台邊推開以奪取櫃臺上之現金等節，應可認定。另以被
      告未將剪刀指向告訴人，或令告訴人知曉被告手上持有兇
      器等，亦無其他使告訴人心生畏懼之舉，均如前述。綜合
      各節以觀，被告所為未使告訴人喪失意思自由，就當時之
      具體事實，予以客觀判斷，應認告訴人當時之身體或精神
      上尚未達不能抗拒之程度亦明。
    (四)被告於行搶過程中，以右手握住告訴人左手，持剪刀之左
      手壓至告訴人頸部，進而推開告訴人，致告訴人受有下頸
      部撕裂傷1 公分，左肘前臂抓痕之傷害，經被告坦認明確
      ，且經告訴人指證綦詳，並有診斷證明書乙份可證（見警
      卷第22頁）。被告為一具正常智識之成年人，雖將剪刀藏
      放在左拳，然使刀鋒露出，仍不失具刺傷他人危險之認知
      ；再者被告於進入櫃臺時，聽聞告訴人表明不可入內且有
      趨前之姿態，即欲將告訴人推開以遂其奪取櫃臺上之現金
      ，經被告自承於卷；而被告雙手猛力推開告訴人以取現金
      之時，雖無傷害之直接故意，但主觀上應可預見左手持有
      之剪刀刀鋒朝外，若推向告訴人將使其受傷，而瞬間將處
      於靜態之人猛力抓往他向，在施力點實有造成傷害之可能
      ，被告雖知前情，仍以右手猛力抓住告訴人之左手，將持
      剪刀之左手壓住告訴人之頸部，把告訴人推至後方2 公尺
      處之牆邊，致告訴人受有前開傷害，應有傷害之不確定故
      意無疑。綜上所述，足認被告辯稱不小心刺傷告訴人等語
      ，係事後卸責之詞，不足採信。本件事證已臻明確，被告
      犯行均堪認定，應依法論科。
三、論罪科刑部分：
    (一)查本件被告所持用以搶奪之小剪刀，尖端銳利，有該照片
      1 紙附卷可考（見警卷第21頁），客觀上足以對人之生命
      、身體、安全造成威脅而具有危險性，自屬兇器無訛。核
      被告攜帶小剪刀搶奪告訴人之財物，同時因推擠告訴人而
      使告訴人受有上述傷害之行為，係犯刑法第326 條第1 項
      之攜帶兇器搶奪罪及同法第277 條第1 項之傷害罪。雖公
      訴人認被告搶奪告訴人部分，係犯刑法第330 條第1 項之
      攜帶兇器強盜罪，然被告持小剪刀先推開告訴人再取走現
      金，並無壓制告訴人使其喪失意思自由，未達不能抗拒之
      程度，業如前述，縱被告搶奪之手段致告訴人受傷，另有
      觸犯傷害罪，依上開最高法院32年上字第2181號判例意旨
      ，亦難論以強盜罪，起訴法條應予變更。再被告於靠近櫃
      臺行搶之際，雖無傷害之直接故意，然被告見告訴人上前
      表示不可進入即有阻擋之意，被告主觀上應可能預見其手
      持小剪刀且將告訴人或抓握或推開之行為，將使告訴人身
      體因而受傷，被告仍強推告訴人，致告訴人在推擠瞬間頸
      部遭剪刀刺傷，告訴人之左肘前臂亦因而受有抓傷，被告
      顯有傷害之不確定故意無疑。被告此部分自應構成刑法第
      277 條第1 項之傷害罪。
    (二)被告持小剪刀為搶奪犯行時，同時以雙手推開並刺、抓傷
      告訴人，係以一行為同時觸犯攜帶兇器搶奪罪及普通傷害
      罪罪名，為想像競合犯，依刑法第55條前段規定，應從一
      重以攜帶兇器搶奪罪處斷。其前因違反毒品危害防制條例
      案件，經本院分別判處有期徒刑8 月、1 年確定，二案接
      續執行，於94年2 月5 日縮短刑期假釋出監，於同年5 月
      9 日保護管束期滿，假釋未經撤銷，以執行完畢論，有臺
      灣高等法院被告前案紀錄表乙份在卷可按，其於5 年內再
      犯本件有期徒刑以上之罪，為累犯，應依刑法第47條之規
      定，加重其刑。
    (三)爰審酌被告正值壯年，竟不思以己力賺取金錢，在超商內
      見告訴人點算現金不備之際，即持小剪刀為搶奪之犯行，
      同時致告訴人受有下頸部撕裂傷1 公分、左肘前臂抓痕之
      傷害，影響告訴人身心受創非微，並影響社會治安，實不
      足取；另考量被告所搶取之物僅現金1,09 0元，並經發還
      予告訴人，有贓物認領保管單1 紙在卷可考（見警卷第15
      頁），所生損害非鉅，被告犯後坦承部分犯行，態度尚可
      等一切情狀，酌情量處如主文所示之刑。至扣案之小剪刀
      1 支，雖屬被告為本件犯罪所用之物，然非被告所有之物
      （見本院卷第95頁），本院爰不為沒收之諭知，併此敘明
      。
據上論斷，應依刑事訴訟法第299 條第1 項前段、第300 條，刑
法第277 條第1 項、第326 條第1 項、第55條、第47條，罰金罰
鍰提高標準條例第1 條前段，判決如主文。
中    華    民    國    95    年    3     月    23    日
                  刑事第六庭    審判長法  官  黃建榮
                                      法  官  林柏壽
                                      法  官  楊佩蓉
以上正本證明與原本無異。
如不服本判決，應於收受送達後10日內向本院提出上訴書狀。
                                      書記官  翁淑珮
中    華    民    國    95    年    3     月    23    日
附錄本案論罪科刑法條全文：
刑法第277條第1項
傷害人之身體或健康者，處3年以下有期徒刑、拘役或1千元以下
罰金。
刑法第326條第1項
犯前條第1項之罪，而有第321條第1項各款情形之一者，處1年以
上7年以下有期徒刑。


司法院資訊處製作；財團法人民間司法改革基金會備份。
